最高法院民事判決　　　　　　　　　　　　　　　八十六年度台上字第一四七一號
　　上　訴　人　金仁實業股份有限公司
　　法定代理人　劉宏祥
　　訴訟代理人　楊昌禧律師
　　　　　　　　魏緒孟律師
　　　　　　　　許志勇律師
　　被 上訴 人　狄樂有限公司
　　法定代理人　IBRAHIM.
　　　　　　　　MEHMET .
　　訴訟代理人　徐小波律師
　　　　　　　　蔡東賢律師
　　複 代理 人　王寶玲律師
　　　　　　　　謝英士律師
右當事人間請求損害賠償事件，上訴人對於中華民國八十五年三月四日台灣高等法院
高雄分院第二審判決（八十四年度海商上字第六號），提起上訴，本院判決如左：
    主  文
上訴駁回。
第三審訴訟費用由上訴人負擔。
    理  由
本件被上訴人主張：兩造於民國八十三年五月十八日訂立HG/0674 買賣契約，約定上
訴人以美金四百四十六萬元向伊購買二萬公噸鋼條（其數量得由伊自由加減百分之五
，並以卸貨港之ＳＧＳ公證公司所公證之數量為準），伊則須提出擔保信用狀，擔保
將於八十三年六月二十五日或之前裝船。伊已於八十三年六月二十五日將貨物裝船。
詎上訴人竟違約出具不實聲明而押取擔保信用狀之美金十萬元，並拒絕就ＳＧＳ公證
公司在卸貨港所公證之數量一萬九千八百七十五點三公噸及裝船時測量數量一萬九千
六百六十三點四零二公噸之差額二百一十一點八九八公噸付款。經伊屢次催討無效，
致伊受有損失共計美金十四萬七千二百五十三元二角五分（包括取得擔保信用狀美金
十萬元及未付之鋼條貨款美金四萬七千二百五十三元二角五分）等情，爰本於買賣契
約及返還不當得利之法律關係，求為命上訴人如數給付並加給法定遲延利息之判決（
上訴人在第一審提起反訴，請求被上訴人給付新台幣九百七十七萬九千二百四十八元
本息。第一審判命上訴人給付被上訴人美金十一萬零六百零四元九角八分，駁回被上
訴人其餘之請求，及上訴人反訴部分之請求。兩造各就其敗訴部分提起上訴，原審判
命上訴人應再給付被上訴人美金三萬六千六百四十八元二角七分，並駁回上訴人之上
訴。上訴人就其本訴敗訴部分上訴三審，對其反訴敗訴部分未據聲明不服）。
上訴人則以：被上訴人未完全履行台灣土地銀行鳳山分行簽具之信用狀所載條款，亦
即未於裝船七日前及裝船後五日內通知伊，貨運船又未有吊桿提供免費卸貨使用，因
而伊依約沒收美金十萬元履約保證金要無不當。又依兩造買賣契約，其重量以卸貨港
ＳＧＳ公證公司之公證報告書為準，容許與載貨證券之實際裝船重量有○‧五％的誤
差。而載貨證券記載之裝船總重量為一萬九千六百六十三點四○二公噸，其標準誤差
為九十八點三一公噸，被上訴人就該部分無請求權。而ＳＧＳ公證公司之公證報告書
所載貨物淨重為一萬九千八百零九點二六八公噸，伊縱須補償，亦應以此標準計算，
再扣除合理誤差之九十八點三一公噸之貨款等語，資為抗辯。
原審依審理之結果，以：被上訴人主張之事實，業據其提出買賣契約、台灣土地銀行
鳳山分行簽具之信用狀、擔保信用狀、載貨證券、上訴人聲明書、匯票、公證報告、
科迪克納公證公司數量證明書影本及譯文各一份為證。參以本件貨物運送人出具之載
貨證券上記載裝船日期為一九九四年六月二十五日，科迪克納公證公司就本件鋼條於
裝船港所製發之數量證明書亦明確記載被上訴人完成裝船之日期為一九九四年六月二
十五日，上訴人對貨物至卸貨港時，依ＳＧＳ公證公司之公證報告書所記載貨物總重
為一萬九千八百七十五點三公噸，而淨重為一萬九千八百零九點二六八公噸之事實自
認等情，堪信被上訴人主張為真實可採。至上訴人辯稱被上訴人未完全履行台灣土地
銀行鳳山分行簽具之信用狀所載條款，亦即未於裝船前七日及裝船後五日內通知伊，
故伊依約沒收美金十萬元履約保證金，並無不當云云，但為被上訴人所否認。查依被
上訴人提供之擔保信用狀，上訴人得依該信用狀押取美金十萬元之條件為：(一)被上訴
人未於八十三年六月二十五日將貨物裝船；或(二)被上訴人短裝貨物超過買賣契約容許
之百分之零點五誤差。按信用狀乃嚴格之文義證券，信用狀之權利義務關係，悉依信
用狀所載條款為據，則上訴人得否依被上訴人提出之擔保信用狀押取美金十萬元，應
以該擔保信用狀之文義內容為斷，而與其他事由無涉。況台灣土地銀行鳳山分行已按
其簽發之信用狀就本件載貨證券所載鋼條數量即一萬九千六百六十三點四○二公噸給
付貨款予被上訴人。顯見被上訴人已遵守信用狀條件交付貨物，上訴人上開抗辯，自
不足採。被上訴人訴請上訴人返還美金十萬元，自屬有據。次查兩造約定被上訴人給
付鋼條實際重量之計算以ＳＧＳ公證公司於卸貨港稱重作成之公證報告為準，有兩造
之買賣契約暨上訴人開具之信用狀可稽。被上訴人實際交付之鋼條重量依公證報告所
載為一萬九千八百七十五點三公噸，此與裝船時測量數量一萬九千六百六十三點四○
二公噸二者之差額為二百一十一點八九八公噸。上訴人依買賣契約就此已實際領取之
差額自有付款義務。被上訴人根據每噸鋼條之平均單價即每噸二二三美元（總價款4,
460,000美元÷總噸數20,000公噸＝每公噸223美元），請求差額二百一十一點八九八
公噸之貨款，計為美金四萬七千二百五十三元二角五分（每公噸223美元×〔19875.3
公噸－19663.402公噸 〕＝47,253.25美元)，自屬正當。徵諸兩造買賣契約並未明定
被上訴人依實際稱重數量請求貨款時應扣除所謂○‧五百分比之合理誤差，上訴人謂
被上訴人對實際稱重標準誤差九八‧三一公噸部份並無貨款請求權云云，顯無可採。
又依一船鋼胚之運送實務，所謂之實際重量均指毛重而言，蓋鋼條乃係以綑裝運，每
綑均須附有吊鉤以利裝卸。且載貨證券上所載之數量並未將吊鉤除去稱重，土地銀行
亦已依含鉤重量之一萬九千六百六十三點四○二公噸付款，上訴人辯謂應以公證報告
所稱之淨重計算差額云云，亦無足採。從而被上訴人訴請上訴人返還擔保信用狀款美
金十萬元及未付之鋼條貨款美金四萬七千二百五十三元二角五分，自屬正當，應予准
許。除第一審已判命上訴人應給付美金十一萬零六百零四元九角八分外，應再給付被
上訴人美金三萬六千六百四十八元二角七分。爰維持第一審所為上訴人敗訴之判決，
駁回其上訴，並將第一審所為被上訴人敗訴部分之判決廢棄改判如其上訴聲明，經核
於法並無違誤。查被上訴人除在起訴狀記載上訴人違約、侵權及不當得利應負賠償責
任外（見一審卷第四頁），並陳明被上訴人已依買賣契約及信用狀所載條款履行契約
義務，上訴人無權押取擔保信用狀條款，上訴人自應返還。而依買賣契約，上訴人就
實際領取鋼條重量之差額有付款之義務，且不論依買賣契約或不當得利，上訴人皆有
給付之義務等語（見一審卷第一三七頁反面及第一三八頁、原審卷第四十一頁反面）
。原審依返還不當得利及買賣契約之法律關係，為被上訴人勝訴之判決，並無超出被
上訴人請求之範圍，上訴人謂係訴外裁判云云，不無誤會。上訴論旨，仍執陳詞，並
就原審取捨證據、認定事實之職權行使，指摘原判決不當，求予廢棄，非有理由。
據上論結，本件上訴為無理由，依民事訴訟法第四百八十一條、第四百四十九條第一
項、第七十八條，判決如主文。
中      華      民      國    八十六    年      五      月      九      日
                              最高法院民事第二庭
                                  審判長法官  曾  桂  香
                                        法官  劉  延  村
                                        法官  徐  璧  湖
                                        法官  劉  福  聲
                                        法官  袁  再  興
      右正本證明與原本無異
                                              書  記  官
中      華      民      國    八十六    年      五      月    二十九    日
